【裁判字號】    97,抗,1629
【裁判日期】    971028
【裁判案由】    假扣押
【裁判全文】
臺灣高等法院民事裁定                  97年度抗字第1629號
抗  告  人  甲○○○○○
法定代理人  乙○○
上列抗告人因與相對人丙○○○○○○○○○○○間聲請假扣押
事件，對於中華民國97年8月8日臺灣臺北地方法院97年度裁全字
第6707號裁定提起抗告，本院裁定如下：
    主      文
原裁定廢棄。
相對人於原法院之聲請駁回。
聲請及抗告訴訟費用由相對人負擔。
    理      由
一、按債權人就金錢請求或得易為金錢請求之請求，欲保全強制
    執行者，得聲請假扣押。假扣押，非有日後不能強制執行或
    甚難執行之虞者，不得為之。請求及假扣押之原因應釋明之
    ，民事訴訟法第522條第1項、第523條第1項、第526條第1項
    定有明文。又新修正民事訴訟法第526條第2項，已將「債權
    人雖未為前項釋明，如就債務人所應受之損害已供法院所定
    之擔保者，得命為假扣押」之規定，修正為「前項釋明如有
    不足，而債權人陳明願供擔保或法院認為適當者，法院得定
    相當之擔保，命供擔保後為假扣押 」，以與同條第1項規定
    「請求及假扣押之原因，應釋明之」相呼應。是請求及假扣
    押之原因，債權人如未先為釋明，縱就債務人所應受之損害
    供法院所定之擔保者，亦不得命為假扣押，必因釋明而有不
    足，並經債權人陳明願供擔保或法院認為適當者，始得命供
    擔保後為假扣押（最高法院94年台抗第665號、94年台抗第
    156號裁定參照）。
二、本件相對人於原法院聲請意旨略以：抗告人積欠其貨款新臺
    幣36萬4,900元，迄未清償，僅交付支票2紙作為抵付部分貨
    款，詎屆期向抗告人提示，竟遭退票，另以存證信函催討，
    抗告人均置之不理，頃聞抗告人有脫產之虞，為恐日後有不
    能強制執行之情，乃願供擔保聲請假扣押，固據相對人提出
    交易明細表、支票及退票理由單、存證信函（以上均影本）
    ，以釋明其請求之原因，惟相對人就其主張有日後不能強制
    執行或甚難執行之虞之假扣押原因，並未提出任何可即時調
    查之證據以供釋明，復於本院令其陳述意見，亦仍未就本件
    假扣押之原因為任何釋明，僅爭執積欠貨款者究係何人，依
    上開說明，法院自不得准予假扣押。原裁定不察，准為假扣
    押，即有未合，從而抗告人之抗告理由雖未指摘及此，惟原
    裁定既有未洽，爰由本院廢棄原裁定，並駁回相對人假扣押
    之聲請。
三、據上論結，本件抗告為有理由，爰裁定如主文。
中    華    民    國    97    年    10    月    28    日
                  民事第十五庭
                      審判長法  官  林恩山
                            法  官  黃國忠
                            法  官  郭松濤
正本係照原本作成。
不得再抗告。
中    華    民    國    97    年    10    月    29    日
                            書記官  方素珍


司法院資訊處製作；財團法人民間司法改革基金會備份。
